臺灣臺北地方法院民事判決　　　　　　 95年度簡上字第604號
上　訴　人　太平洋崇光百貨股份有限公司
法定代理人　丁○
訴訟代理人　丙○○
　　　　　　楊政憲律師
　　　　　　楊舜麟律師
被　上訴人　桂山實業有限公司
法定代理人　乙○○
訴訟代理人　張權律師
複　代理人　張智超律師
上列當事人間請求返還押租金事件，上訴人對於中華民國95年9
月15日本院臺北簡易庭95年度北簡字第4096號第一審判決提起上
訴，本院於96年6月5日言詞辯論終結，判決如下：
    主      文
上訴駁回。
第二審訴訟費用由上訴人負擔。
    事實及理由
一、本件上訴人起訴主張：伊於民國92年5月31日與被上訴人簽
    訂房屋租賃契約，向其承租門牌號碼台北市○○○路○段2巷
    臨192號房屋 (下稱系爭房屋)，租賃期間自92年6月1日至95
    年5月31日止，租金每月新台幣 (下同) 420,000元，並交付
    押租金1,260,000元予被上訴人。嗣伊通知被上訴人提前將
    於94年2月28日終止系爭租賃契約並點交房屋，詎被上訴人
    遲至同年3月4日始至現場配合點交，並以該屋地面有裂縫為
    由拒絕點交。經伊完成裂縫修補，至94年5月2日被上訴人方
    同意伊完成點交。然扣除伊提前解除契約應賠償被上訴人1
    個月租金外，其尚應返還伊押租金840,000元卻拒不返還等
    情。爰依租賃契約之法律關係，求為命被上訴人應返還伊84
    0,000元，及自應返還之日起算之法定遲延利息之判決。經
    原審法院為上訴人全部敗訴之判決，經其不服提起上訴，並
    於本院聲明: (一)原判決廢棄。(二)前開廢棄部分，被上訴人應
    返還上訴人840,000元，及自94年3月1日至清償日止，按年
    息5％計算之利息。
二、被上訴人則以：依租賃契約第6條約定，上訴人本即有回復
    原狀之義務，其因可歸責於己之事由，至94年5月2日始為系
    爭房屋地面裂縫修補並完成點交事宜，致伊受有2月相當租
    金損害，自應由押租金中扣抵等語，資為抗辯。並於本院聲
    明：上訴駁回。
三、查，上訴人於92年5月31日與被上訴人簽訂租賃契約，向其
    承租系爭房屋，租賃期間自92年6月1日至95年5月31日止，
    租金每月420,000元，並交付押租金1,260,000元予被上訴人
    ；上訴人於94年2月28日提前終止租賃契約，而被上訴人至
    94年5月2日始同意上訴人完成點交事宜等情，有卷附房屋租
    賃契約書、台北光武郵局第139號存證信函、租賃標的點交
    確認單可憑（見原審卷第6至9頁、第10至11頁、第36至37
    頁），並為兩造所不爭執 (見本院卷第47頁反面) ，堪信為
    真。
四、本件應審究者為(一)上訴人於94年3月4日欲點交系爭房屋與被
    上訴人時，該屋地面之裂縫是否係因可歸責於上訴人所致？
    (二)上訴人於何時完成系爭房屋點交？茲分別論述如下：
(一)、上訴人於94年3月4日欲點交系爭房屋與被上訴人時，該屋地
    面之裂縫是否係因可歸責於上訴人所致？
  1.按租賃關係消滅後，承租人負有返還租賃物之義務，因而於
    租賃關係存續中，承租人對於租賃物即應負保管義務，且承
    租人應以善良管理人之注意，保管　租賃物，此為民法第43
    2條第1項所明定，亦即對租賃物之保管，承租人應盡善良管
    理人之注意義務，如未盡善良管理人之注意，即屬承租人之
    債務不履行。
　2.查，被上訴人於94年3月4日至系爭房屋配合上訴人欲辦理返
    還房屋之點交時，發現系爭房屋地面有大片裂縫乙節，有卷
    附照片可憑（見原審卷第45至47頁），並為上訴人所不爭執
    （見原審卷第43頁），且經證人（即上訴人員工）甲○○證
    述屬實（見本院卷第78頁反面），足見上訴人顯未盡承租人
    之善良保管人之注意義務致該房屋地面裂縫甚明。
  3.雖上訴人主張：系爭房屋於交付時即存在有地面裂縫云云，
    此為被上訴人所否認，上訴人亦未舉證以實其說；且衡情上
    訴人承租系爭房屋係供作倉庫使用，倉庫內並有推高機或其
    他車輛進出，若系爭房屋於交付時即存有地面裂縫之瑕疵，
    上訴人理應會要求被上訴人作地面裂縫之修補以利車輛進出
    ，甚或拒絕受領該租賃物，其豈會置之不理而承租該屋達約
    2 年之久，均未通知被上訴人修繕之可能？是上訴人主張：
    系爭房屋於交付時即存在有地面裂縫云云，顯無可取。
  4.上訴人又主張：該屋地面裂縫係因地震及長年熱脹冷縮等不
    可抗力所造成云云，亦為被上訴人所否認，且上訴人亦無法
    舉證證明之。況衡諸常情，若該屋於承租期間發生不可歸責
    於上訴人事由所致之租賃物毀損時，其理當會立即通知被上
    訴人，但其卻於承租期間均未通知被上訴人有地面裂縫情事
    ，核與常情有違。是上訴人主張：該屋地面裂縫係因地震及
    長年熱脹冷縮等不可抗力所造成云云，即無可取。
  5.依上說明，上訴人於承租期間就系爭房屋既未盡善良管理人
    之注意義務，致系爭房屋地面發生裂縫情事，則其自有可歸
    責之事由而應負債務不履行責任至明。是上訴人主張：系爭
    房屋地面裂縫非可歸責於伊事由所致云云，自無足取。
(二)、上訴人於何時完成系爭房屋點交？
    承前所述，系爭房屋地面裂縫既屬可歸責於上訴人未盡善良
    管理人之注意義務所致，則其應負債務不履行之損害賠償責
    任。查，上訴人自陳於94年3月4日、同年月18日及同年4月4
    日與被上訴人達成協議，於同年5月2日始修繕完畢並完成返
    還房屋之點交等情（見原審卷第4頁之起訴狀），核與證人
    甲○○證述情節相符（見本院卷第78頁反面），並有卷附租
    賃標的點交確認單可稽（見原審卷第36至37頁），足見上訴
    人至94年5月2日始將該屋地面裂縫修補完畢並完成點交事宜
    。準此，系爭房屋地面裂縫至94年5月2日始修補完畢，則被
    上訴人於其修補完畢前（即尚未回復原狀前），本即無受領
    該屋之義務。是上訴人主張：伊於94年2月28日即欲將系爭
    房屋點交予被上訴人，被上訴人卻拒絕點交，顯屬受領遲延
    云云，要無足取。
(三)、綜上，上訴人既因可歸責於己之未盡善良管理人之注意義務
    ，致系爭房屋地面有裂縫，而應對被上訴人負債務不履行之
    責任，卻遲至94年5月2日始將地面裂縫修補完畢並完成點交
    ，顯致被上訴人自94年3月1日至5月2日止2月期間，受有無
    法使用系爭房屋之損害。是被上訴人抗辯上訴人應賠償其該
    2月相當租金之損害計840,000元，並以該金額與應返還上訴
    人之押租金債務予以抵銷，於法有據，自屬可採。故上訴人
    請求被上訴人應履行返還押租金840,000元之債務，業已因
    被上訴人行使抵銷而歸於消滅已明。
五、從而，上訴人主張本於租賃契約之法律關係，請求被上訴人
    返還押租金840,000及加計94年3月1日起算之法定遲延利息
    ，為無理由，不應准許。原審為上訴人敗訴之判決，及駁回
    其假執行之聲請，並無不合。上訴意旨仍執詞指摘原判決不
    當，求予廢棄改判，為無理由，應予駁回。
六、本件事證已臻明確，兩造其餘攻擊或防禦方法，經本院審酌
    後，認均與本件之結論無涉，茲不再一一論述，併予敘明。
七、據上論結，本件上訴為無理由，依民事訴訟法第436條之1第
    3項、第449條第1項、第78條，判決如主文。
中　　華　　民　　國　　96　　年　　6 　　月　　21　　日
                 民事第四庭    審判長法　官　林麗玲
                  　　　　　　　　　 法　官  劉坤典
                  　                 法  官  楊絮雲
以上正本係照原本作成
本判決不得上訴。
中　　華　　民　　國　　96　　年　　6 　　月　　21　　日
                                     書記官  高秋芬
